【裁判字號】    99,交抗,1679
【裁判日期】    990827
【裁判案由】    違反道路交通管理處罰條例
【裁判全文】
臺灣高等法院交通事件裁定            99年度交抗字第1679號
抗  告  人
即受處分人  甲○○
上列受處分人因違反道路交通管理處罰條例案件，不服臺灣士林
地方法院中華民國99年7月22日所為之裁定（99年度交聲字第826
號），提起抗告，本院裁定如下：
    主  文
抗告駁回。
    理  由
一、原裁定詳如附件所載。
二、抗告意旨略以：
  (一)抗告人並無本件交通違規，惟原審竟採信舉發員警之證述，
    而該員警與本案有利害關係，豈有可能作出舉發錯誤不利於
    己之證詞，舉發員警棄抗告人無違規事實不顧，執意舉發，
    抗告人迫於無奈，只好乞求從輕處分，以免辛苦工作所得化
    為烏有，倘僅以抗告人曾有求情，即認確有本件交通違規之
    事實，顯有違誤。
  (二)無論係行政案件或民、刑事案件，均應依證據認定事實，故
    行政機關舉發交通違規，應負舉證責任，否則即與刑事訴訟
    法之「證據裁判原則」「無罪推定原則」有違。本件案發後
    ，員警竟主動於工作紀錄簿上特別記載舉發過程，實啟人疑
    竇，莫非舉發員警自知理虧，故預先製作紀錄，以備抗告人
    進行救濟時提出，且本件舉發並未提出違規時之錄影照片，
    其公正性顯非無疑。爰請詳查，以維抗告人之權益等語。
三、惟查：
  (一)抗告人於本件案發時、地，有行經有燈光號誌管制之交岔路
    口闖紅燈之違規行為，業據證人即舉發員警吳謙信於原審具
    結後證述綦詳（見原法院卷第17頁背面至第19頁）；復有證
    人吳謙信繪製之現場圖、桃園縣政府警察局蘆竹分局警備隊
    99年4 月20日勤務分配表、員警出入及領用應勤裝備登記簿
    、員警工作紀錄簿、舉發地點全景照片在卷可稽（見原法院
    卷第22頁至第30頁）。查本件舉發當時，值勤員警雖未錄影
    存證，惟證人吳謙信所為證述何以可採，乃係因證人吳謙信
    為現職員警，自應知悉刑法偽證罪責之法定構成要件及刑度
    為七年以下有期徒刑，證人吳謙信既已具結，自應擔保其供
    述之真實性，以免遭偽證罪責相繩；況證人吳謙信與抗告人
    素不相識，復無怨隙，自無自陷偽證重罪而設詞攀誣之必要
    ，其證言應屬真實可信。原審法院參酌證人吳謙信之證述及
    其所製作之公文書，認定抗告人確有本件交通違規事實等情
    ，業據原審法院詳載理由依據，而非以抗告人曾有求情，即
    認其有本件交通違規。抗告人空言質疑證人吳謙信之證述不
    足採信，卻未能具體舉證，足見抗告意旨(一)部分顯不可採。
  (二)本件值勤員警於原審證述時，確實未能提出舉發當時之錄音
    或錄影，惟交通警員製單舉發違反道路交通處罰條例所列之
    違規事實，本質上係公務員依法執行職務之行為，如有枉法
    構陷或為不實記載之行為，則需偽造公文書等負擔嚴厲之刑
    事責任，國家並以此擔保公務員能忠實執行職務，故其所為
    當可被推定為真正；反之，若謂公務員一切行政行為均需預
    留證據以證其實，則國家行政勢必窒礙難行，效率不彰，當
    非適論，此本為其行政之特徵。況於未裝設自動感應攝影器
    材路段，就闖紅燈等一瞬間突發之交通違規行為，因無法期
    待執勤員警於發現後能及時攝影取證，事實上亦僅能仰賴舉
    發員警目視為之，別無其他舉證之可能，如無其他證據顯示
    舉發員警有誤認或故意構陷之情事時，尚難以舉發員警無法
    提出其他證據佐證，即認其所述不可採信，否則未裝設自動
    感應攝影儀器之路段，即陷入駕駛人得任意闖紅燈違規之狀
    態，自非妥適，此觀之道路交通管理處罰條例第7 條之2 第
    1 項第1 款規定，就闖紅燈之違規行為得以「逕行舉發」，
    可資參照。故警察取締交通違規事件，其以科學儀器照相採
    證者，固然足以據為交通違規事實之證明，惟就囿於當場舉
    發而未以科學儀器照相採證，甚或礙於手動照相而未能即時
    拍攝違規情節，立法者亦未明文限制或排除「舉發警員目睹
    、耳聞」之證據能力，或其證述內容對於違規事實之證明力
    。此觀立法者再再以明文立法方式容認執行交通稽查之員警
    「當場舉發」，暨「當場舉發」俱乏相類於「逕行舉發」之
    採證限制（例如必須以「科學儀器照相採證」等）自明（道
    路交通管理處罰條例第7 條、第7 條之2 規定參照）。據此
    ，取締員警就交通違規事實之親身經歷見聞，當亦足可恃為
    此類交通事件違規事實之證據，而要非所有交通違規事件倘
    未經科學儀器照相採證，即一概不能恃以認定！況細酌證人
    吳謙信於原審到庭具結後所述之上開情節（見原法院卷第17
    頁背面至第19頁），核無矛盾、齟齬或違背經驗、論理法則
    之處，當足供法院憑以判斷、認定違規事實之存在！復以一
    般執行警員就交通違規取締受有專門訓練，對路上用路權人
    之動態路線當更有所注意，應能明確掌握，其誤判之可能性
    極低。此外，亦無任何證據可證其有捏造事實違法取締之不
    法情事，而受處分人亦未就執勤員警之舉發有無錯誤提出具
    體證據以供調查，本院認員警本於維護交通秩序、安全職責
    所為之取締，當屬合法、正確之舉發。抗告意旨(二)指稱本件
    證據不足，顯有違反刑事訴訟法之「證據裁判原則」「無罪
    推定原則」云云，容有誤會。
  (三)縱上所述，本件抗告意旨所指均無足採，抗告人之抗告為無
    理由，應予駁回。
四、據上論結，依道路交通案件處理辦法第26條，刑事訴訟法第
    412 條，裁定如主文。
中    華    民    國    99    年    8     月    27    日
                  刑事第四庭  審判長法  官  陳筱珮
                                    法  官  陳玉雲
                                    法  官  邱滋杉
以上正本證明與原本無異。
不得再抗告。
                                    書記官  劉貞達
中    華    民    國    99    年    8     月    27    日

司法院資訊處製作；財團法人民間司法改革基金會備份。
